【裁判字號】    97,交聲,917
【裁判日期】    970522
【裁判案由】    違反道路交通管理處罰條例聲明異議
【裁判全文】
臺灣臺北地方法院交通事件裁定         97年度交聲字第917號
原處分機關  交通部公路總局臺北區監理所
異  議  人
即受處分人  乙○○
上列異議人即受處分人因違反道路交通管理處罰條例案件，對於
交通部公路總局臺北區監理所於民國97年4 月1 日所為之處分（
原處分案號：北監自裁字裁40-C00000000號），聲明異議，本院
裁定如下：
    主    文
原處分撤銷。
乙○○汽車駕駛人，行經有燈光號誌管制之交岔路口闖紅燈，處
新臺幣貳仟柒佰元，並記違規點數參點。
    理    由
一、按汽車駕駛人，行經有燈光號誌管制之交岔路口闖紅燈者，
    處新臺幣（下同）1, 800元以上5,400 元以下罰鍰，並記違
    規點數3 點，道路交通管理處罰條例第53條第1 項、第63條
    第1 項第3 款分別定有明文。
二、本件異議人即受處分人乙○○於民國96年7 月7 日21時32分
    許駕駛自小客貨車（車牌號碼：8615－RJ號，下稱系爭車輛
    ），在臺北縣板橋市○○○路及實踐路口，因紅燈左轉，為
    臺北縣政府警察局板橋分局交通分隊（下稱舉發單位）執行
    勤務之員警以其有違反道路交通管理處罰條例第53條第1 項
    規定之行為當場攔停掣單舉發。受處分人在舉發通知單上所
    載應到案日期（96年7 月22日）前之96年7 月10日，向原處
    分機關提出申訴，經原處分機關函請舉發單位調查結果，仍
    認受處分人有前開違規行為，原處分機關乃依上揭道路交通
    管理處罰條例第53條第1 項及違反道路交通管理事件統一裁
    罰基準表規定，於97年4 月1 日裁處受處分人罰鍰5 千4 百
    元，並依同條例第63條第1 項第3 款之規定，記違規點數3
    點。
三、受處分人異議意旨略以：
    (一)我於96年7 月7 日21時32分，在板橋介壽公園附近找停車
      位，行經臺北縣板橋市○○○路及實踐路口，要左轉時號
      誌燈是綠燈，不料左轉完畢快到到下一個紅綠燈時，遭員
      警攔停。
    (二)員警攔停處距離該路口約有一段距離，已經快到前面路口
      的紅綠燈，大約200、300公尺，且員警有點歲數了，可能
      看花了。
    (三)當時我是慢慢停車，員警在舉發時沒有拍照，如我有違規
      ，請舉發之員警舉證。
四、本院查：
    (一)受處分人確於前開時、地，因行經有燈光號誌管制之交岔
      路口闖紅燈（即紅燈左轉），經舉發單位以其有違反道路
      交通管理處罰條例第53 條第1項規定之行為掣單舉發等情
      ，除有前開之舉發違反道路交通管理事件通知單在卷可稽
      外，復據證人即舉發員警甲○○於本院調查時具結證稱：
      當天我是站在實踐路中間段、距離受處分人左轉之路口大
      約100 公尺執行交通稽查勤務，時間是21點至23點，在21
      時32分許，系爭車輛確由館前東路紅燈違規左轉實踐路等
      語明確。
    (二)交通違規之舉發可分為「當場舉發」及「逕行舉發」，由
      於逕行舉發之受處分人並無當場向舉發警員陳述意見之機
      會，故現行法制就逕行舉發之條件多所限制，例如規定須
      以科學儀器取得違規證據資料（道路交通管理處罰條例第
      7 條之2 第1 項第7 款）。至於當場舉發之交通違規事件
      ，鑒於交通違規事實往往驟然而現、稍縱即逝，若硬性要
      求舉發警員不分違規情節，一律必須預留證據，俾便事後
      提出供法院審查，除現實技術可行性之困難外，將大幅提
      高交通管理之成本，並嚴重削弱道路交通管理之行政效能
      ，此絕非立法者制定道路交通管理法規之本意，故舉發交
      通違規行為之行政處分，除應遵循公正、公開與民主之程
      序，確保依法行政之原則，以保障人民權益，如何同步提
      高行政效能，亦應一併兼顧，此亦係現行法制就若干類型
      之行政處分明文規定可免記明理由，或毋需給予當事人陳
      述意見機會等規定之所由設（行政程序法第97條、第103
      條規定參照）。據此，倘受處分人遭受舉發之交通違規事
      實，僅有舉發違反道路交通管理事件通知單及裁決書等書
      面資料可參，且上載情節顯有違背論理法則、經驗法則，
      乃至與認定事實不符等情，自不得遽認受處分人確有交通
      違規之事實，否則勢將降低交通主管機關提升取締交通違
      規技術及添購科技採證設備之誘因，終將侵蝕人民對於法
      秩序、乃至司法制度之信賴。反之，設若舉發員警到庭結
      證違規情節屬實，又查無設詞構陷或舉發錯誤之事證，自
      堪據以認定違規情節應屬事實。查本件證人甲○○之前開
      證述已足使本院得有原處分機關所認定受處分人上揭違規
      行為屬實之確信。又查證人甲○○為原處分機關認定受處
      分人有前述違規行為之證人，其到庭在本院法官面前以言
      詞供述本件訴訟上之待證事實，本院由其上開供述已得有
      受處分人確有前揭違規行為之心證，另於本件卷存證據資
      料內並無任何積極證據足以證明證人甲○○前開供述係屬
      虛偽，亦無有足以令人顯信其供述為不可採之品性證據或
      前科證據存在，本院自不得以證人甲○○為本件開單舉發
      受處分人之員警，而全盤抹煞其在訴訟上所具有之證人資
      格，更不得以舉發員警無法提出佐證照片，而否定其前開
      證言之憑信性。職是，受處分人以員警沒有拍照，請員警
      舉證我有無違規云云置辯，尚不足為受處分人有利認定之
      依據。
    (三)基上，受處分人前揭所辯，均不足採信。本件事證已臻明
      確，受處分人之前開違規行為堪以認定。
    (四)末按，道路交通管理處罰條例第9 條第1 項規定：「本條
      例所定罰鍰之處罰，行為人接獲違反道路交通管理事件通
      知單後，於15日得不經裁決，逕依第92條第3 項之罰鍰基
      準規定，向指定之處所繳納結案；不服舉發事實者，應於
      15日內，向處罰機關陳述意見；其不依通知所定期限前往
      指定處所聽候裁決，且未依規定期限內繳納罰鍰結案或向
      處罰機關陳述意見者，處罰機關得逕行裁決之」。而依道
      路交通管理處罰條例第92條第3 項規定授權訂定之「違反
      道路交通管理事件統一裁罰基準表」，係以「若干期限內
      『繳納罰鍰』或『到案聽候裁決』」作為裁罰基準，而對
      於母法道路交通管理處罰條例第9 條第1 項規定之「陳述
      意見」（或提出陳述書）是否亦作為裁罰基準之區分標準
      ，則付之闕如，漏未規定。然衡諸母法係將「未依規定期
      限向處罰機關陳述意見」，與「不依通知所定期限前往指
      定處所聽候裁決」、「未依規定期限繳納罰鍰結案」二者
      等價齊觀，暨法律既賦予人民陳述意見之權利，卻未規定
      陳述意見之法律效果，則陳述意見之規定勢將形同具文，
      應認「向處罰機關陳述意見」與「往指定處所聽候裁決」
      效果相同，亦應亦作為裁罰基準之一，「違反道路交通管
      理事件統一裁罰基準表」漏未規定，應予補充解釋，即受
      處分人於應到案期限內向處罰機關陳述意見亦應依最低額
      裁罰。況且，人民既已陳述意見，自係願意且希望聽候裁
      決，解釋上實不宜侷限必須受處分人親臨處罰機關接受裁
      決始可。又按道路交通管理處罰條例第7 條第1 項規定：
      道路交通管理之稽查，違規紀錄由交通勤務警察，或依法
      令執行交通稽查任務人員執行之。同條例第8 條第1 項第
      1 款規定：違反本條例第53條第1 項之行為，應由公路主
      管機關處罰。是道路交通之違規稽查，係由交通勤務警察
      負責執行，此與交通違規之處罰由公路主管機關裁決，雖
      屬二事，亦即舉發單位所製作之舉發通知單與主管機關所
      製作之裁決書係屬分別不同之行政處分，但對舉發通知單
      所提出之申訴，既嗣後已案移公路主管機關裁決，且申訴
      內容已表明不服之理由，即應認已符合道路交通管理處罰
      條例第9 條第1 項「不服舉發事實者，．．．向處罰機關
      陳述意見」之規定。查依據卷附之台北縣政府警察局板橋
      分局96年8 月16日北縣警板交裁字第0960031667號書函說
      明欄一載明：「依據交通部公路總局台北區監理所96年7
      月13日北監自字第096201787 號函轉台端（按即受處分人
      ）96年7 月10日陳述書辦理。」等語；顯見本件受處分人
      係於上開通知單所載之應到案日期96年7 月22日之前即96
      年7 月10日已向原舉發機關提出申訴，嗣後亦經原舉發機
      關移送處罰機關裁決，揆諸前開說明，應認符合上引法條
      規定之陳述意見，且與到案聽候裁決效果同，依違反道路
      交通管理事件統一裁罰基準及處理細則、違反道路交通管
      理事件統一裁罰基準表之規定，應對受處分人處以最低額
      之罰鍰。
五、綜上所述，受處分人確有在前開時、地，因行經有燈光號誌
    管制交岔路口闖紅燈（即紅燈左轉）之行為，事證明確。原
    處分機關以受處分人已逾應到案期限60日以上，從重裁處受
    處分人罰鍰5400元，並記違規點數3 點，即有未洽，已如前
    述。本件受處分人之異議雖無理由，惟原處分既有不當，自
    應由本院將原處分撤銷，仍以受處分人有違反道路交通管理
    處罰條例第53條第1 項規定之行為，依道路交通管理處罰條
    例第53條第1 項、第63條第1 項第3 款及違反道路交通管理
    事件統一裁罰基準表規定從輕裁處受處分人如主文第2 項所
    示，以資適法。
六、據上論斷，應依道路交通案件處理辦法第20條前段，裁定如
    主文。
中    華    民    國    97    年    5     月    22    日
                  交通法庭  法  官  蔡守訓
上正本證明與原本無異。
如不服本裁定，應於裁定送達後5日內向本院提出抗告狀。
中    華    民    國    97    年    5     月    22    日
                            書記官  許婉如


司法院資訊處製作；財團法人民間司法改革基金會備份。
